【裁判字號】    94,訴,423
【裁判日期】    950123
【裁判案由】    違反毒品危害防制條例
【裁判全文】
臺灣雲林地方法院刑事判決               94年度訴字第423號
公  訴  人  臺灣雲林地方法院檢察署檢察官
被      告  甲○○
                     （
選任辯護人  楊振芳律師
上列被告因違反毒品危害防制條例案件，經檢察官提起公訴（93
年度偵字第2099號），本院判決如下：
    主  文
甲○○連續販賣第一級毒品，處有期徒刑拾伍年，褫奪公權捌年
。扣案之第一級毒品海洛因合計淨重壹佰捌拾捌點柒捌公克，均
沒收銷燬之；上開包裝海洛因毒品之空包裝袋拾陸只、扣案之磅
秤壹組（含各式砝碼及包裝盒）、夾鏈袋壹批（伍佰肆拾貳個）
、封口機貳台、皮包柒個均沒收之；未扣案之因販賣第一級毒品
所得之新臺幣貳萬壹仟元沒收之，如全部或一部不能沒收時，以
其財產抵償之；又販賣第二級毒品，處有期徒刑拾年，褫奪公權
陸年。扣案之第二級毒品甲基安非他命合計驗餘淨重肆佰貳拾伍
點肆肆克，均沒收銷燬之；上開包裝甲基安非他命毒品之空包裝
袋拾柒只、扣案之磅秤壹組（含各式砝碼及包裝盒）、夾鏈袋壹
批（伍佰肆拾貳個）、封口機貳台、皮包柒個均沒收之。應執行
有期徒刑貳拾年，褫奪公權捌年。扣案之第一級毒品海洛因合計
淨重壹佰捌拾捌點柒捌公克、第二級毒品甲基安非他命合計驗餘
淨重肆佰貳拾伍點肆肆克，均沒收銷燬之；上開包裝海洛因毒品
之空包裝袋拾陸只、包裝甲基安非他命毒品之空包裝袋拾柒只、
扣案之磅秤壹組（含各式砝碼及包裝盒）、夾鏈袋壹批（伍佰肆
拾貳個）、封口機貳台、皮包柒個均沒收之。未扣案之因販賣第
一級毒品所得之新臺幣貳萬壹仟元沒收之，如全部或一部不能沒
收時，以其財產抵償之。
    犯  罪  事  實
一、甲○○因無業，缺錢花用，基於販賣第一級毒品海洛因以營
    利之概括犯意，先於民國92年7 月間某日，在彰化縣員林鎮
    姓名年籍不詳、綽號「珠姐」（已於92年12月間死亡）之住
    處，以新台幣（下同）1 萬4 千元之價格，將確切重量不詳
    之第一級毒品海洛因販賣予丙○○；復於同年7 、8 月間某
    日，在彰化縣員林鎮○○路邊，以7 千元之價格，將確切重
    量不詳之第一級毒品海洛因販賣予丙○○；其後又賡續前開
    販賣第一級毒品之概括犯意，以營利為目的，分別於92年9
    月7 日為警查獲前某時（1 次）及9 月7 日前3 、4 日之某
    時（2 次），在台中市某處，各以20餘萬元之價格，連續3
    次向姓名年籍不詳、綽號「大胖」成年男子販入確切重量不
    詳之第一級毒品海洛因，除部分供施用外，其餘海洛因毒品
    則欲將之分裝後伺機販賣。其又另行基於販賣第二級毒品甲
    基安非他命之犯意，以營利為目的，於同年8 月間某日，在
    不詳地點，向姓名年籍不詳之人販入確切重量不詳之第二級
    毒品甲基安非他命，除部分供施用外（前述施用第一、二級
    毒品部分，業經法院判決確定並送監執行，現仍假釋中），
    其餘甲基安非他命毒品則欲將之分裝後伺機販賣。嗣因另犯
    毒品案件經通緝，為警於92年9 月7 日22時40分許，在彰化
    縣員林鎮○○里○○路736 巷7 號前緝獲，並在其身上查扣
    磅秤1 組（含各式砝碼及包裝盒），經帶同甲○○至其上址
    7 樓之3 室租居處及其所駕駛之車號9V-9229 號自用小客車
    內搜索，當場扣得第一級毒品海洛因13包及2 罐（即送驗之
    海洛因16包）合計淨重188.78公克（包裝重45.83 公克）、
    第二級毒品甲基安非他命17包合計淨重426.35克（合計驗餘
    淨重425.44克）、夾鏈袋1 批（各式大小尺寸之夾鏈袋共計
    542 個）、封口機2 台、包裝上開毒品之皮包7 個等物，而
    查知上情。
二、案經彰化縣警察局員林分局報請臺灣彰化地方法院檢察署呈
    請台灣高等法院檢察署令轉台灣雲林地方法院檢察署檢察官
    偵查起訴。
    理  由
壹、販賣第一級毒品海洛因犯行部分：
  一、按被告以外之人於偵查中向檢察官所為之陳述，除顯有不
      可信之情況外，得為證據。刑事訴訟法第159 條之1 第2
      項定有明文。本件檢察官所舉證人丙○○之93年10月15日
      檢察官訊問筆錄（業經證人具結），既係證人丙○○在偵
      查中於檢察官面前所為之陳述，被告之選任辯護人復以上
      開筆錄係檢察官以遠距視訊所製作，而同意上開筆錄作為
      證據使用，並未主張上開陳述有何顯有不可信之情況，則
      證人丙○○之上開陳述，自有證據能力。次按被告以外之
      人於審判外之陳述，雖不符前四條之規定（按：指刑事訴
      訟法第159 條之1 至159 條之4）， 而經當事人於審判程
      序同意作為證據，法院審酌該言詞陳述或書面陳述作成時
      之情況，認為適當者，亦得為證據。同法第159 條之5 第
      1 項亦有明文。而所謂「陳述作成時之情況」，係指陳述
      時之外在環境及情況具有特別可信之情況，如陳述時之心
      理狀況、有無受到外力干擾或壓力，及其陳述是否在任意
      性之前提下作成等情況，亦即具有可信性之情況保證。本
      件檢察官所提丙○○之93年7 月23日警詢筆錄（含其所指
      認之被告甲○○口卡照片），既經被告同意作為證據使用
      ，且該次警詢筆錄係警方依照檢察官指揮，前往臺灣台中
      女子監獄（當時丙○○於該監執行強制戒治）製作，客觀
      環境上警方應無以強暴、脅迫等不當方式取供之可能，參
      以丙○○於警詢時所陳向被告購買毒品之時間、地點、數
      量等細節，均與其嗣後在檢察官面前所證述之情節相符（
      丙○○並證實其在警詢時所述均實在，筆錄是看過後才簽
      名的），足見丙○○於警詢時所為之供述，應係本於自由
      意思所為之陳述，是本院審酌上情，認丙○○於警詢當時
      之情況確屬具有可信性之情況保證，其所為之陳述自得為
      證據。再按當事人、代理人、辯護人或輔佐人聲請調查之
      證據，法院認為不必要者，得以裁定駁回之；不能調查者
      ，應認為不必要。同法第163 條之2 第1 項、第2 項第1
      款分別規定甚明。本件被告固要求詰問證人丙○○，惟證
      人丙○○屢經本院依法按址傳喚（均因未獲會晤本人，亦
      無受領文書之同居人或受僱人，而為寄存送達）、拘提並
      科處罰鍰，均未到庭，經查閱丙○○及其戶籍地址內同居
      人之登記電話，以查詢丙○○目前所在，亦均無著等情，
      此有個人基本資料查詢結果列印本、法務部戶役政連結作
      業系統列印本、送達證書、刑事裁定（證人罰鍰）、中華
      電信股份有限公司函文、本院洽辦公務電話紀錄單、拘票
      、拘提報告書附卷可稽，是丙○○顯因所在不明而無法傳
      喚，符合上開不能調查證據之情形，本院認為當事人聲請
      傳喚丙○○到庭作證，已非必要，合先敘明。
  二、被告之辯解：被告固坦承其向「大胖」購得海洛因毒品以
      及警方在上揭時、地扣得毒品、夾鏈袋等物，惟矢口否認
      有何販賣海洛因之犯行，辯稱：我沒有賣給丙○○，我只
      認識她的同居人，因而見過她1 、2 次，我並不認識她，
      我向「大胖」購買的海洛因毒品是我自己要施用的，並不
      是要賣的；扣案磅秤是我從垃圾場撿回來的，當天警方查
      獲時就在我身上，夾鏈袋、封口機是我大女兒經營早餐店
      要用的，這些東西都不是為了販賣毒品之用云云。選任辯
      護人則為被告辯護稱：(一)扣案之第一級毒品海洛因係被告
      所購，將用以供自己施用，在被告所涉施用毒品案件中，
      亦經法院宣告沒收在案；磅秤及砝碼是被告為警查獲前拿
      垃圾去丟，在垃圾場拾獲，欲拿回租屋處時，甫行至租屋
      處樓下，即為警當場查獲，並非以之秤量毒品以供販賣之
      用；塑膠袋封口機係被告女兒經營早餐店封三明治之用，
      1 台壞掉了，交被告修理，因修不好，被告另買1 台新的
      ，尚未拿給其女兒；塑膠袋亦是被告女兒早餐店之用，小
      的用以裝醬料，大的用以包三明治；(二)被告因案通緝，為
      免曝光遭緝獲，且因己毒癮大，若少量購買毒品，恐需常
      常外出購毒，將增加被緝獲之風險，且一次購買多量之毒
      品，價格亦會較便宜。苟被告所持有扣案之第一級毒品係
      將用以販賣，為何警方所查獲彰化、員林地區之施用毒品
      者，竟無一人供稱所施用之毒品係購自被告，又警方為何
      竟沒有掌握被告販賣毒品之絲毫證據、線索，更何況，警
      方亦查獲16只海洛因殘渣袋，若毒品已賣出，則何以會有
      殘渣袋，其理至明；(三)證人丙○○與被告並不熟，被告係
      認識丙○○之男友而已，被告並未販賣海洛因給丙○○，
      丙○○雖指證被告曾賣其2 次海洛因，惟其對於購買之時
      間、地點，一說2 次均在92年7 月間，一說1 次是92年7
      月份左右，另1 次是在92年7 、8 月左右，前後所言已有
      不一，且員林路邊沿線均屬熱鬧的地方，交易毒品不可能
      在縱貫線路邊，再者，「珠姐」是住在被告所講的育英國
      小對面的巷子裡面，但是證人丙○○說購買的地點外面有
      一個帝君，那個並非關帝君，而是「衡文公」（北極玄天
      上帝），跟「珠姐」住的地方離了好幾百公尺，因此證人
      丙○○所言購買的地點與「珠姐」住家地點並不符合，自
      不得遽信云云。惟查：
    (一)證人丙○○於警詢時陳稱：（【警方出示甲○○前科照片
      】甲○○你是否認識？）我認識他；（甲○○的外號叫做
      什麼？）他的外號叫做「落吉」；（你是否曾向甲○○購
      買過何種毒品？購買過幾次？）我曾向他購買過海洛因，
      共2 次；（於何時、何地購買？以何種價錢購得多少毒品
      ？）我第一次是92年7 月在員林鎮○○路衡文宮附近以1
      萬4 仟元買1 錢的海洛因，第2 次也是在92年7 月份，詳
      細日期我已忘記了，我以7 千元向他購買半錢的海洛因；
      （警方所出示的甲○○前科照片，此人是否確為販售海洛
      因給你之人？）是甲○○無誤，經我確認並簽名捺印；（
      你向甲○○購買毒品，是何種方式聯絡？）我第一次是透
      過1 名友人外號叫阿珠姐（已往生）代為聯絡購買毒品，
      第2 次是我主動打電話給甲○○購買毒品；（你與甲○○
      的關係為何？有無仇恨？）我是因為買毒品才認識他，沒
      有仇恨；（你為何會向甲○○購買毒品？）是外號叫「阿
      珠姐」的朋友介紹的；（你有何意見？）我並不知道甲○
      ○是發生何事，我只是單純的向他買過毒品而已，我希望
      不要與我有何牽連等語（見丙○○93年7 月23日警詢筆錄
      及其指認照片）；其於檢察官面前亦證稱：（【提示甲○
      ○照片】是否認識此人？）照片我看得很清楚，這個人我
      看過2 次；（剛才照片上之人何名？）我不知道他的正名
      ，我只知道他的綽號是「落吉」；（你如何跟他認識的？
      ）我有在吸毒，「珠姐」介紹我認識她，他身上有毒品，
      我有向他買過2 次毒品；（買毒品的時間和地點？）第一
      次是92年7 月份左右，地點是在員林鎮某廟（裡面有關帝
      君）對面「珠姐」的家裡，是「珠姐」幫我約他，他再到
      「珠姐」家拿給我，我是買海洛因，買了1 萬4 千元；（
      第2 次的時間和地點？）時間是在92年的7 、8 月左右，
      在員林鎮○○路邊，我打電話給他，電話號碼我不記得了
      ，那次「珠姐」沒有去，當時他開車來，我也是開車去的
      ，那次我買海洛因，買了7 千元左右；（為何第1 次買了
      1 萬4 千元），當時他有那麼多，所以我就買了；（除了
      買毒見面2 次外，你曾再見過他本人？）沒有；（有沒有
      其他陳述？）我在想我這樣作證不知會不會有麻煩等語（
      見93年10月15日檢察官訊問筆錄）。由證人丙○○以上之
      證述可知，證人丙○○就購買海洛因毒品之對象、時間、
      地點、數量等細節，於警詢時及檢察官面前所證均屬一致
      ，並無瑕疵可指，且其不僅可以明確指認出前科照片所示
      之人（即甲○○），並能指出甲○○之綽號為「落吉」，
      此與被告自承其綽號為「老吉仔」（台語），兩者台語發
      音亦屬相同，證人丙○○與被告也均陳稱認識「珠姐」之
      人，可見證人丙○○雖未當庭指認被告，應無誤認被告之
      可能；再者，被告與證人丙○○夙無嫌隙一節，為兩人所
      共認，且證人丙○○斯時亦已因施用毒品而於93年2 月29
      日入所執行觀察、勒戒，並因有繼續施用毒品之傾向而續
      行執行強制戒治（此有丙○○之臺灣高等法院前案紀錄表
      可按），別無供出毒品來源因而破獲以邀減刑寬典之問題
      ，證人丙○○當無構詞誣攀被告之動機；再加上證人丙○
      ○於警詢及檢察官面前作證時，迭次表示擔心因此作證日
      後可能招惹麻煩等語，若非被告確實販毒給證人丙○○，
      證人丙○○又何須損人又不利己並自惹麻煩而誣攀陷害被
      告？是證人丙○○上開所證，自屬可信。再者，販賣毒品
      係違法行為，非可公然為之，亦無公定價格，且容易分裝
      並增減份量，而每次買賣之價量，可能隨時依雙方關係深
      淺、資力、需求量及對行情之認知、來源是否充裕、查緝
      是否嚴緊、購買者被查獲時供述購買對象之可能風險之評
      估等，而異其標準，非可一概而論，從而販賣毒品之利得
      ，除被告坦承犯行或價量俱臻明確外，委難察得實情，惟
      販賣之人從價差或量差中牟利之方式雖異，其販賣行為在
      意圖營利則同一。本案被告雖未承認販賣海洛因給丙○○
      ，惟被告與丙○○非屬至親，當無可能甘冒重典而按購入
      價格轉售而不求利得之理，是被告有營利之意圖，灼然至
      明。至被告之選任辯護人以證人丙○○對於購買之時間，
      前後所言不一，所指「珠姐」住家地點亦有不符，自不得
      遽信云云。惟按一般人對於經歷事物之記憶，除非刻骨銘
      心，否則往往隨著時間流逝而日益模糊，尤以對於購毒者
      而言，其所關切者乃是如何求得購毒之管道，以應其日後
      施毒之需求，至於對購毒之時間，因於己無益，往往不會
      刻意記憶，因此實務上鮮有購毒者能夠清楚指證購得之詳
      細時間。本件證人丙○○於警詢時，距離其所指證購毒之
      時間，相隔已有1 年，警詢後又過了約3 個月，才經檢察
      官提訊，自難期待證人丙○○對於購毒之時間能夠清晰地
      記憶，且其所證第2 次購毒之時間，一為「92年7 月間」
      ，一為「92年7 、8 月間」，兩者相差無幾，若加上前開
      所述時間因素影響記憶的觀點加以考量，上開2 次證述可
      謂毫無差異，辯護人上開所辯，對於人之記憶要求實屬過
      苛；至於地點部分，辯護人既指出證人丙○○所指「衡文
      宮」，與「珠姐」住的地方離了「好幾百公尺」，則證人
      丙○○於警詢時所證：我第一次是在員林鎮○○路衡文宮
      「附近」購買等語，兩者語意上並無歧異，更何況，被告
      與證人丙○○均指稱認識「珠姐」等語，可見被告與證人
      丙○○所指「珠姐」均屬同一人無訛，縱然證人丙○○未
      能明確指出「珠姐」住所，亦不影響本院之判斷。辯護人
      又辯以：員林鎮○○路沿線均屬熱鬧的地方，被告與證人
      丙○○不可能在該地交易毒品云云，按毒品交易固然鮮有
      公開為之，但不能因此推斷不能在公開場所為之，只要交
      易雙方能夠以私密的方式進行，例如在車上交易、適度包
      裝毒品等，即不易為人所側目，實務上在人煙密集之處所
      （如大馬路邊、廟前）交易毒品之案例，亦所在多有，是
      辯護人上開所辯，顯不足採，至為灼然。
    (二)又警方於92年9 月7 日在被告租住處查獲第一級毒品海洛
      因13包及2 罐（即送驗之海洛因16包），經送驗結果，均
      含第一級第6 項毒品海洛因成分，合計淨重188.78公克（
      包裝重45.83 公克），此有法務部調查局92年9 月30 日
      調科壹字第140009560 號鑑定通知書1 份在卷可考，數量
      甚夥，且被告於檢察官面前供稱：我是在被警查獲當日及
      前3 、4 日內，分3 次在台中向綽號「大胖」男子購買海
      洛因，每次我買20多萬元，每次量約2 兩多，海洛因2 兩
      多供我自己施用，約可施用1 個月等語（見93年3 月3 日
      檢察官訊問筆錄，依前開證人丙○○所證購買海洛因毒品
      1 錢1 萬4 千元之價格推算【10錢為1 兩，1 兩為37.5公
      克，查獲海洛因毒品之毛重依警方秤重結果為234.4 公克
      ，約6.25兩】，被告所供海洛因毒品價格應與實情相符）
      ，參酌被告亦自承其在被查獲前2 、3 個月即無工作（依
      警方查獲時同時在場之被告妻子鄭秀英所證，被告甚至是
      從91年2 月27日出獄後即無工作，見鄭秀英92年9 月8 日
      警詢筆錄），平日是靠女兒1 個月給2 、3 萬元維生，因
      為施毒不夠用，才又去向銀行貸款150 萬元等語，則被告
      既然經濟拮据，被告在足敷自己施用毒品所需之情況下（
      買1 次2 兩多就可以施用1 個多月），自無在短時間內（
      3 、4 日內）連續3 次大量購買海洛因之必要（被告固於
      審理時辯稱：扣案之海洛因約能施用1 個多月云云，惟此
      不僅與其上開在檢察官面前所為之供述不符，縱認上開所
      辯屬實，被告亦無必要在所購毒品未施用完畢且經濟不寬
      裕之情況下，短時間內即連續3 次購買大量之海洛因毒品
      ），再加上警方所查扣之磅秤1 組（含各式法碼）、夾鏈
      袋1 批（各式尺寸之夾鏈袋共計542 個）、封口機2 台等
      物，均屬販賣毒品者常見之輔助工具，被告以營利之目的
      而販入上開海洛因毒品之情，甚為灼然。被告及其選任辯
      護人雖以前開情詞為辯，惟：
      1.就扣案之磅秤（含各式砝碼）部分，被告於本院審理時
        供稱：（天秤怎麼來的？）那天我去丟垃圾，因為我樓
        下剛好有1 個垃圾場，我去丟垃圾，看到地上怎麼有1
        個空箱子，我用腳踢動它，怎麼重重的，我把它搬到樓
        上，我才剛進來到樓下時，警察就來了，我連看都沒有
        看，在那邊我也沒有看；（所以你的意思是你也不知道
        那是天秤？）我知道，因為它上面有1 個天秤的牌子，
        但是裡面是什麼東西我沒有看；（在何處的垃圾場？）
        那是員林的垃圾車，人家在丟垃圾的；（是垃圾車還是
        垃圾場？）垃圾車。人家在丟垃圾的，那個算是晚上休
        息，在那邊，我們隔壁都在那邊丟垃圾；（你說箱子是
        在垃圾車裡面的嗎？）那個垃圾車不是整台都是垃圾車
        ，後斗那邊可以丟進去裡面；（你搬箱子時，不知道裡
        面是天秤？）不知道。我真的不知道，因為我搬的時候
        下面重重的；（你說天秤跟砝碼是在垃圾車撿到的嗎？
        ）對；（是在垃圾車裡面嗎？）那個是丟在垃圾的後斗
        的地上；（到底是後斗還是地上？）在後斗的地上，因
        為丟垃圾的地方跟地上沒有差很多，底下也有垃圾；（
        你為甚麼要撿這個天秤，你有何用途要撿這個東西？）
        我跟人家買，不知道重量夠不夠，我也想拿回家試試看
        ，看可不可以用，我要撿回家試看看可不可以，還有驗
        起來夠不夠這樣子；（你撿到的時候你知道裡面是裝天
        秤嗎？）我不知道。還不知道，我打開後，看到怎麼一
        個天秤在這裡，好好的，亮亮的這樣子，重重的，我才
        拿起來；（你在何時打開的？）我在那邊有打開，看裡
        面是什麼東西，有看一下，是好的還是壞的我不知道，
        我沒有去注意，我還沒有去看它等語（見95年1 月9 日
        審判筆錄）。由被告以上之供述可知，被告在同一次審
        判程序，就關於知不知道紙箱內之物品為磅秤以及有無
        打開紙箱查看何物等情，前後所供已見不一，且經本院
        當庭勘驗磅秤（含各式砝碼），其結果為：「天秤有1
        個盒外包裝，上面記載〔上皿天平秤量100 ｇ〕，盒內
        有保麗龍覆蓋，盒內有天秤1 座、砝碼盒1 個，砝碼盒
        內有各式砝碼，包括1 兩2 個、2 兩1 個、5 錢1 個、
        2 錢2 個、1 錢1 個、5 分1 個、另有1 個小夾子、砝
        碼鐵片，包括2 分1 片、5 分1 片、1 分1 片、5 厘1
        片、2 厘2 片，砝碼盒內有1 格是空的，天秤外觀尚稱
        新穎，結構完整」等情，此經本院製有勘驗筆錄在卷可
        稽（見94年7 月15日準備程序筆錄），從勘驗結果來看
        ，雖然砝碼盒內有1 格是空的，但各式重量的砝碼均稱
        完整，以之秤量較輕的物品，應屬無礙，且磅秤外觀完
        整、新穎，應無遭人棄置之可能，加以被告既自稱因通
        緝中不敢隨意外出等語，且被告之妻子、女兒亦會前往
        被告租居處探視被告（此均為被告所供承），被告又豈
        會任意甘冒遭查緝之風險而外出丟垃圾，是被告上開所
        辯（外出丟垃圾而拾獲扣案之磅秤、砝碼），不僅自相
        矛盾，且與常情不符。
      2.就封口機及夾鏈袋部分，被告於本院審理時供稱：（怎
        麼會在你的住處查到夾鏈袋、封口機？）因為我女兒的
        早餐店用的封口機壞掉，她拿飯來順便拿給我看；（查
        獲的夾鏈袋做何用途？）夾鏈袋是我女兒叫我去買，我
        去幫他買回來的；（你女兒是在什麼時候、什麼地方交
        代你去買的？）她拿封口機來給我時；（是在為警查獲
        前多久？）沒有幾天前，在10幾天前左右；（在什麼地
        方交代你買的？）她打電話給我，是她先拿封口機去我
        在員林的租屋處，說壞掉，要我修理，我跟她講不然再
        買1 台，我等一下就去買了，她走了之後，打電話給我
        說不然我順便去買塑膠袋回來，我問她要什麼種的塑膠
        袋，他說買2 、3 種這樣子；（你剛剛說，她打電話要
        你順便買塑膠袋回來，你怎麼跟她講？）我問他說你要
        什麼樣子的袋子，他說就裝醬油的袋子，我問他說要買
        多少，買什麼款的，他說小的，不太大的，什麼種類的
        在電話中我也沒有辦法跟他講得很清楚，我去幫他買了
        好幾種回來；（之後，分裝袋你何時去買的？）隔天才
        去買的。那1 台才順便幫她修理好，放著她就會來拿了
        ；（之後你女兒有沒有來拿封口機跟塑膠袋回去嗎？）
        還沒有來拿；（為甚麼還有另外1 台新的封口機？）就
        我去買那1 台新的封口機，才能修理那1 台舊的；（你
        何時去買封口機的？）隔天去買的；（所以你封口機跟
        塑膠袋是一起去買的？）對；（你說你買封口機跟塑膠
        袋的店在何處，是在員林還是在埔心？）在員林；（她
        為甚麼不自己去買？）她在忙還是什麼的樣子；（從埔
        心鄉你女兒的店到員林差不多要多久？）比我住的地方
        還遠，我租屋處去買比較近，騎機車要10幾分鐘，10分
        鐘左右；（她有沒有跟你講要什麼種的塑膠袋嗎？）有
        ，有跟我講；（她是交代你買夾鏈袋還是沒有夾鏈袋的
        ？）都有；（封口機是做何用途？）在做三明治，她做
        完後，用塑膠袋封起來，用封口機封起來；（夾鏈袋做
        何用途使用？）她要裝醬油或是裝什麼蕃茄醬之類的，
        裝醬料用的；（剛剛我們勘驗的結果，夾鏈袋大小一共
        有10種，為甚麼你女兒要做早餐店用，要用到10種的袋
        子？）因為她跟我講的時候，我不知道要買哪一種的，
        我幫他多買2 、3 種回來這樣子；（你去幫你女兒買夾
        鏈袋回來，有沒有跟她講說，你已經幫她買回來了？）
        有，我有向她講；（你女兒在開早餐店，要用什麼格式
        ，她應該比較了解，她為甚麼不自己去買呢？）她說她
        在忙，才會叫我去買，我才說好啦，我去幫她買等語（
        見95年1 月9 日審判筆錄）。然查，扣案之夾鏈袋經本
        院當庭勘驗，其結果為：「(1)長13.7公分、寬8.5 公分
        ：126 只；(2)長11.3公分、寬7.2 公分：3 只；(3)長9
        公分、寬6.0 公分：61只；(4)長6.5 公分、寬4.0 公分
        ：55只；(5)長6.2 公分、寬4.1 公分：11只；(6)長5.4
        公分、寬3.2 公分：16只；(7)長5.3 公分、寬4.6 公分
        ：2 只；(8)長5.1 公分、寬3.3 公分：195 只；(9)長
        4.8 公分、寬3.3 公分：13只；(10)長3.8 公分、寬2.6
        公分：60只」等情，此經本院製有勘驗筆錄、拍攝照片
        在卷可稽（見95年1 月9 日審判筆錄），從勘驗結果來
        看，其大小各式計有10種，早餐店醬料包是否需用到10
        種不同大小之夾鏈袋，已非無疑；且扣案之證物中並無
        非夾鍊式之空袋，若被告女兒確實交代被告代為購買非
        夾鍊式之空袋，則何以扣案證物中未見上開空袋？（被
        告雖辯以是警方未予以扣案云云，惟非夾鍊式空袋若與
        封口機相結合，反足以建構其非夾鍊式空袋與封口機之
        關連性，於被告所涉販賣毒品罪嫌，更屬不利，警方當
        無未予扣案之可能，被告所辯顯不足採）更何況，該早
        餐店既然距離彰化縣員林鎮○○○○路程僅約10 分 鐘
        ，被告女兒若確實有封口機、夾鏈袋之需求，則被告女
        兒大可在前往探視被告時，順道採買或送修（甚至專程
        前往員林鎮採買），又何須送到員林鎮請被告代為修理
        並交代購買空袋，卻又在交代後一直到被告查獲時均未
        到被告租住處取回？是被告上開所辯，顯無足採至灼。
        又依被告於警詢中自承：（警方查扣的海洛因中有使用
        菜脯酥塑膠袋包裝，你是如何完成如此包裝？為何要如
        此包裝？）我先將海洛因放入我吃過的菜脯酥空袋內，
        再用打火機燒就會使其封口黏住，這樣包裝封黏，可以
        保持海洛因不容易潮濕等語（見被告92年9 月8 日警詢
        筆錄），由此可見，被告持有毒品時確實會有使用封口
        機之需求（實際上是否使用則屬另事），是扣案之封口
        機於必要時，當可作為被告日後販賣毒品時封黏空袋之
        用，應屬無疑。
      3.至被告選任辯護人另辯以：被告因案通緝，為免曝光遭
        緝獲，且因己毒癮大，若少量購買毒品，恐需常常外出
        購毒，將增加被緝獲之風險，且一次購買多量之毒品，
        價格亦會較便宜，警方才會扣到大量毒品云云，惟被告
        係在短時間內連續3 次出外購毒，並非一次購買，而被
        告既能在短時間內連續外出購毒3 次，於本案查獲當時
        被告亦係外出返家（據被告供稱係外出購物及丟垃圾）
        ，可見對於被告而言，因案通緝對於被告購毒、外出處
        理日常事務，並不會造成嚴重影響，是辯護人上開所辯
        ，亦不足為有利於被告之認定。
      4.又依檢察官所掌握之證據，就被告販毒之對象，檢察官
        僅能掌握1 名證人即丙○○，至於被告經警方查扣之海
        洛因毒品，被告基於營利之目的販入後，是否已販出、
        對象為何等情，檢察官並未主張，亦未提出相關證據，
        再者，扣案之海洛因殘渣袋16只，被告已供承係施用海
        洛因後所殘留之空袋，檢察官亦為如此之認定，因此並
        未據以提出作為被告販賣毒品之證據，且被告基於營利
        之目的販入海洛因毒品，並不因被告施用所販入欲伺機
        販出之海洛因毒品而受影響，尤其被告本身染有毒癮，
        當無可能自己身邊已持有海洛因毒品，卻僅因該毒品是
        要販售之用，而不予施用，再另行向外購毒，是被告選
        任辯護人辯稱：苟被告所持有扣案之第一級毒品係將用
        以販賣，為何警方所查獲彰化、員林地區之施用毒品者
        ，竟無一人供稱所施用之毒品係購自被告，且警方亦查
        獲16只海洛因殘渣袋，若毒品已賣出，則何以會有殘渣
        袋云云，顯有誤解，並刻意忽略被告施用海洛因毒品之
        習性，不足採信。
貳、販賣第二級毒品甲基安非他命犯行部分：被告固坦承警方在
    上揭時、地扣得甲基安非他命毒品17包，惟矢口否認有何基
    於營利目的販入甲基安非他命之犯行，辯稱：扣案之17包甲
    基安非他命並不是全部都是我的，其中有4 包是我向綽號「
    周董」的男子購買的沒錯，另外13包則是「周董」寄放在我
    這裡的云云。惟查：
  一、扣案之第二級毒品甲基安非他命17包，經送請鑑定，其結
      果為：「送驗編號顆粒5 袋淨重178.33克，取樣0.42克
      （已鑑析用罄），餘177.91克（淨重）；送驗編號顆粒
      7 袋淨重66.15克，取樣0.31克（已鑑析用罄），餘65.84
      克（淨重）；送驗編號顆粒5 袋淨重181.87克，取樣0.
      18克（已鑑析用罄），餘181.69克（淨重）」，此有國防
      部憲兵司令部刑事鑑識中心93年9 月2 日（93）宇鑑字第
      11491 號鑑驗通知書1 份在卷足憑，是警方所扣得之甲基
      安非他命毒品數量甚大（合計淨重426.35克），價值不菲
      ，被告並無必要在經濟不寬裕之情況下，購入上開大量之
      甲基安非他命毒品，再加上警方所查扣之磅秤1 組（含各
      式砝碼）、夾鏈袋1 批（各式尺寸之夾鏈袋共計542 個）
      、封口機2 台等物，均屬販賣毒品者常見之輔助工具，被
      告以營利之目的而販入上開甲基安非他命毒品之情，甚為
      灼然（關於被告就扣案磅秤暨砝碼、夾鏈袋、封口機等物
      品之辯解，均詳如前述，此處均引用之，不再贅述）。
  二、被告固於本院審理時供稱：（你的安非他命從何而來？）
      我向一個叫周董的人買的，他人要去大陸，東西要寄放在
      我那邊，他說有13兩；（你不是說你向周董買的？）對，
      我向他買3 兩還是4 兩，時間久了，我也忘記了；（其他
      的是他寄放的？）對；（周董他為何要寄放在你那邊？）
      因為安非他命我都向他買，他也不怕我跑掉；（周董他的
      本名呢？）我知道他姓「周」，名字我不知道；（何時認
      識的？）差不多認識1 年餘有了；（他何時寄放在你那邊
      的？）時間久了，我忘記了，在我被抓到之前還不到半個
      月的時間；（他有沒有說你可以用？）有，我跟他講，你
      東西寄放在我這裡，如果我有用的，他回來再跟他算錢好
      不好，他說好；（你有沒有向他收錢？）沒有；（安非他
      命人家拜託寄放在你那邊，這樣你的風險很大，你為什麼
      要這樣？）我不知道這麼嚴重，不然我就不敢讓他放了；
      （他有沒有說何時你要還他？）他回來他就要跟我拿；（
      他何時要回來？）他說他10天左右就要回來，回來的話，
      他要跟我拿；（安非他命的價格如何？）我向他買算兩的
      ，1 兩1 萬餘元，我向他買3 兩還是4 兩，我忘記了；（
      周董他人呢？）因為我被抓進來我就不知道了，都沒有聯
      絡了，至今也都沒有聯絡；（他在什麼地方寄放給你的？
      ）就是在我為警查獲住處的樓下；（在樓下？）他有去我
      樓上坐，他在樓下拿給我，我再帶他去樓上；（你有沒有
      周董的電話？）沒有，我沒有他的電話，都是他打電話給
      我的；（周董他怎麼知道你家？）我向他報的（台語）；
      （你不是不知道他的電話，你怎麼向他報路？）因為我要
      向他要東西，他差不多1 個月還是多久，他就打1 次電話
      給我；（都是他打給你的，你沒有打給他？）對。因為他
      那個都沒有顯示號碼，所以我也不知道他的電話號碼；（
      他交給你當時他知不知道你被通緝？）我忘記了，我不知
      道有沒有跟他講；（周董知不知道你本來位於彰化縣埔心
      鄉○○村○○路○ 段391 號的住處？）他知道；（周董他
      有沒有去過你在彰化縣埔心鄉的住處？）好像有，他有去
      過。不知道是我帶他去，還是怎麼樣；（之後他去你彰化
      縣員林鎮租屋處時，他有沒有問說你為甚麼住在員林沒有
      住在埔心？）他沒有問這個，我就跟他講，我搬來這裡住
      這樣而已；（周董住在何處？）台中市的樣子；（你有沒
      有去過他家？）不曾去過；（你跟周董為甚麼會認識？）
      因為買毒品認識的，1 個多月或是2 、3 個月向他買1 次
      這樣而已；（周董他把安非他命拿給你的時候，有沒有秤
      看看多重？）他說13兩，13包，1 包就是1 兩；（他有沒
      有講1 包多少？）就1 兩1 萬6 、7 千元；（你有沒有秤
      看看有沒有13兩？）沒有；（到時候裡面如果沒有13兩，
      人家要向你拿13兩回去，那怎麼辦？）因為我有看幾包，
      他有拿幾包，這樣子而已。不會啦；（所以你的意思是周
      董很信任你？）怎麼講，我有錢我才會向他買，沒有錢我
      就不會向他買，這樣子而已；（你們互相很信任，是不是
      ？）是；（你們互相信任，你有沒有向周董要過電話？）
      沒有等語（見95年1 月9 日審判筆錄）。惟被告不僅自警
      詢伊始，即未曾提供「周董」之相關年籍資料以供檢警機
      關及本院查核，且扣案之甲基安非他命重量甚夥，價值不
      低，依被告所供其與「周董」僅有交易毒品關係，交易頻
      率不高，兩人認識又僅約1 年，談不上深交，則所謂「周
      董」之人何以願將扣案之甲基安非他命寄託給被告保管，
      已非無疑；其次，被告斯時業已通緝在案，若攜鉅毒，徒
      增逃亡之不便與風險，此難為被告諉為不知，被告受此寄
      託又未受何好處，則被告何以甘冒遭查獲之風險而受寄如
      此大量之毒品，亦難令人理解；又被告既在逃亡中，可能
      隨時因應警方查緝動作而變更租住所，縱然「周董」不知
      被告係通緝犯之身分，被告亦因「受人之託、忠人之事」
      ，至少取得聯絡「周董」之方式，以隨時因應在「周董」
      自大陸返台時，因自己可能已經變更租住所而主動與「周
      董」取得聯繫並交還毒品，惟被告竟連此最基本之聯絡方
      式均無法取得；再者，「周董」縱有告知被告所寄託之甲
      基安非他命毒品之總重量，惟實際重量是否如此，甚至純
      度如何，此均涉及日後被告應如何返還所保管之毒品給寄
      託人「周董」，而不致使雙方產生爭執，卻未見被告於受
      託時予以確認。被告固稱其與「周董」互相信任，惟從被
      告上開所陳，卻又未能顯示出其與「周董」有何特別之信
      任基礎（被告對於「周董」之電話、住址等最基本之聯絡
      方式均不知情），本院認為被告上開所供，應非實情，則
      合理之推斷，警方所查扣之甲基安非他命，應係被告向姓
      名年籍不詳之人所購得。又被告於檢察官訊問時供稱：除
      了睡覺以外，我都持續吸食摻有海洛因之香菸，另2 、3
      個小時吸食1 次安非他命（見93年3 月3 日檢察官訊問筆
      錄），於本院審理時則供稱：我海洛因1 天施用不只10次
      ，甲基安非他命1 天約4 、5 次等語（見95年1 月9 日審
      判筆錄），可見被告施用海洛因之頻率遠高於甲基安非他
      命，若依前開扣案之海洛因足供被告吸食至少3 個月之情
      觀之，則扣案數量遠高於海洛因之甲基安非他命，足供被
      告施用之期間將更長，被告在經濟拮据、出外購毒又顯非
      困難之情況下，竟1 次購得如何多量之甲基安非他命，則
      其基於營利之目的販入上開甲基安非他命毒品之情，至為
      灼然。
、此外，並有搜索現場圖、海洛因清冊、安非他命清冊、被告
    所繪「珠姐」住處略圖各1 份、照片34張附卷可參，本件被
    告犯罪事證已明，其所辯各節無非卸責之詞，不足採信，其
    販賣海洛因、甲基安非他命毒品之犯行，均堪認定，自應依
    法論科。
肆、查被告犯罪後，毒品危害防制條例已於92年7 月9 日修正公
    布，並自93年1 月9 日起施行。修正前毒品危害防制條例第
    4 條第1 項販賣第一級毒品罪及同條第2 項販賣第二級毒品
    罪，與修正後之毒品危害防制條例第4 條第1 項、第2 項之
    規定，無論條次、法定刑均無變更，自無新舊法比較之問題
    ，合先敘明。又按販賣毒品罪，係行為人明知其為毒品，意
    圖販賣營利，而將毒品購入或賣出，有一於此，不必二者兼
    備，其犯罪即屬完成，因此，所謂販賣毒品者，並不以販入
    之後，復行賣出為必要條件，只要以營利為目的，將毒品購
    入或賣出，有一於此，其犯罪就已經完成，故不論販入或賣
    出之行為，皆屬販賣行為之一部分（最高法院88年度台上字
    第2398號、90年度台上字第1204號、91年度台上字第1143字
    號判決亦同此意旨），本件被告就販入海洛因、甲基安非他
    命毒品部分，既均係以出售營利之意圖而販入，自均應論以
    販賣毒品既遂罪。次按海洛因係毒品危害防制條例第2 條第
    2 項第1 款所規定之第一級毒品，而甲基安非他命屬同條項
    第2 款所列之第二級毒品。故核被告所為，係犯毒品危害防
    制條例第4 條第1 項之販賣第一級毒品罪及同條第2 項之販
    賣第二級毒品罪。被告販賣毒品前後持有第一級、第二級毒
    品之低度行為，分別為販賣第一級毒品、第二級毒品之高度
    行為所吸收，均不另論罪。被告先後多次販賣第一級毒品之
    犯行，時間緊接，觸犯構成要件相同之罪名，顯係基於概括
    犯意反覆為之，為連續犯，爰依刑法第56條之規定，論以一
    罪，並加重其刑（法定刑死刑、無期徒刑部分，依法均不得
    加重）。被告所犯上開2 罪，犯意各別，行為互異，應予分
    論併罰。
伍、本院考量被告販賣海洛因之次數不多，且僅賣給丙○○1 人
    ，販毒時間亦不長，顯見其販毒之情節尚非重大，然販賣第
    一級毒品海洛因之法定刑為死刑或無期徒刑，依本件實際犯
    罪之情狀而言，稍嫌過苛，顯屬情輕法重，有傷一般國民對
    於法律之情感，故參酌前情，爰就販賣海洛因毒品部分，依
    刑法第59條之規定，酌減其刑，並先加（法定刑死刑、無期
    徒刑部分，依法不得加重）後減。爰審酌被告前有槍砲、麻
    藥（未構成累犯）、毒品勒戒、戒治等前案紀錄，素行不佳
    ；尤以其四肢健全，竟不思正途謀生，而循非法販毒圖利，
    犯罪之動機不良；其僅為圖得一己之私利，無視於國家防制
    毒品危害之禁令，竟販賣毒品予他人或欲販賣毒品給他人，
    戕害他人之身心發展，足以使購買而施用者導致精神障礙、
    性格異常，甚至造成生命危險之生理成癮性及心理依賴性，
    戕害國民身心健康；且犯後又矢口否認犯行，態度不佳，以
    及入獄前無業，學歷僅國小畢業等一切情狀，分別量處如主
    文所示之刑，因本院認被告連續販賣毒品海洛因及販賣甲基
    安非他命，依其犯罪性質，均不適合擔任公職及參與公共行
    政事務，有褫奪公權之必要，爰就連續販賣第一級毒品罪部
    分諭知褫奪公權8 年，就販賣第二級毒品罪部分諭知褫奪公
    權6 年，並定其應執行之刑，以示警惕。
陸、沒收部分：
  一、扣案之毒品海洛因合計淨重188.78公克、甲基安非他命合
      計驗餘淨重425.44克，均應依毒品危害防制條例第18條第
      1 項前段宣告沒收銷燬之（至於鑑驗耗損之甲基安非他命
      毒品部分，因已滅失，則毋庸再予宣告沒收銷燬）。至除
      去海洛因後所遺留之空袋16個（空包裝重45.83 公克）、
      除去甲基安非他命後所遺留之空袋17個，分別係用於包裹
      海洛因、甲基安非他命毒品之外包裝，以防毒品裸露、潮
      濕，便於攜帶使用，顯係被告分別為販賣海洛因、甲基安
      非他命藉以分裝毒品之用，且屬於被告所有，業經本院認
      定如上述，此部分應依同條例第19條第1 項規定沒收之。
  二、按犯第4 條至第9 條、第12條、第13條或第14條第1 項、
      第2 項之罪者，其供犯罪所用或因犯罪所得之財物，均沒
      收之，如全部或一部不能沒收時，追徵其價額或以其財產
      抵償之，毒品危害防制條例第19條第1 項定有明文。此規
      定係採義務沒收主義，凡供犯罪所用或因犯罪所得之財物
      ，且屬犯人所有者，均應宣告沒收，不以當場搜獲扣押為
      限。被告於92年7 月間某日及同年7 、8 月間某日分別以
      1 萬4 千元及7 千元之價格販賣海洛因予丙○○部分，其
      販賣毒品所得（共計2 萬1 千元）固未扣案，仍應依前開
      規定宣告沒收之，如全部或一部不能沒收時，以其財產抵
      償之。至於扣案之皮包7 個，係用以包裝上開海洛因、甲
      基安非他命毒品所用之物，自屬供被告販賣海洛因、甲基
      安非他命毒品所用之物，且均屬被告所有（此業據被告供
      明在卷），應依毒品危害防制條例第19條第1 項之規定沒
      收之。另扣案之磅秤1 組（含各式砝碼及包裝盒）、夾鏈
      袋1 批（各式尺寸之夾鏈袋共計542 個）、封口機2 台等
      物，均係被告預備用以售賣海洛因、甲基安非他命毒品所
      用之物（無證據證明被告已經使用上開工具售賣毒品），
      並均為被告所有，已詳如前述，此部分應依刑法第38條第
      1 項第2 款之規定沒收之。至於扣案之現金53萬6 千元及
      行動電話7 支，並無證據證明與被告販賣毒品之犯行有關
      ，扣案之海洛因殘渣袋亦與本案被告所涉販賣毒品之犯行
      無涉（業經法院於被告另案施用毒品案件予以沒收銷燬）
      ，自均不得宣告沒收，併此敘明。
據上論斷，應依刑事訴訟法第299 條第1 項前段，毒品危害防制
條例第4 條第1 項、第2 項、第18條第1 項前段、第19條第1 項
，刑法第11條、第56條、第37條第2 項、第59條、第38條第1 項
第2 款、第51條第5 款、第8 款，判決如主文。
本案經檢察官乙○○到庭執行職務。
中    華    民    國    95    年    1     月    23    日
                  刑事第五庭    審判長法  官  陳定國
                                      法  官  王素珍
                                      法  官  李明益
以上正本證明與原本無異。
如不服本判決，應於判決收受後10日內，向本院提出上訴狀（須
附繕本）。
                                      書記官  李達成
中    華    民    國    95    年    1     月    24    日
附錄法條：
毒品危害防制條例第4條
製造、運輸、販賣第一級毒品者，處死刑或無期徒刑；處無期徒
刑者，得併科新臺幣 1 千萬元以下罰金。
製造、運輸、販賣第二級毒品者，處無期徒刑或 7 年以上有期徒
刑，得併科新臺幣 7 百萬元以下罰金。
製造、運輸、販賣第三級毒品者，處 5 年以上有期徒刑，得併科
新臺幣 5 百萬元以下罰金。
製造、運輸、販賣第四級毒品者，處 3 年以上 10 年以下有期徒
刑，得併科新臺幣 3 百萬元以下罰金。
製造、運輸、販賣專供製造或施用毒品之器具者，處 1 年以上 7
年以下有期徒刑，得併科新臺幣 1 百萬元以下罰金。
前五項之未遂犯罰之。


司法院資訊處製作；財團法人民間司法改革基金會備份。
